臺灣桃園地方法院民事裁定
111年度輔宣字第5號
聲  請  人  徐振玄  

相  對  人  徐珮榕  

關  係  人  徐展志  
            劉勝明  
上列聲請人聲請輔助宣告事件，本院裁定如下：
    主  文
宣告徐珮榕（女，民國00年0月0日生，身分證統一編號：Z00000
0000號）為受輔助宣告之人。
選定徐展志（男，民國00年00月00日生，身分證統一編號：Z000
000000號）為受輔助宣告人徐珮榕之輔助人。
聲請費用由受輔助宣告之人徐珮榕負擔。
    理  由
一、聲請意旨略以：聲請人徐振玄係相對人徐珮榕之胞兄，關係
    人徐展志、劉勝明則分別為相對人之父親及配偶。相對人自
    民國95年2月8日起因本身有輕度智能障礙，雖日常生活可以
    自理，目前在庇護工廠即桃園國軍總醫院內之沁心小站內工
    作，但對於人際關係及事情之判斷往往需要他人協助，是其
    為意思表示或受意思表示，或辨識其意思表示效果之能力，
    顯有不足，為免遭有心人欺騙，爰依民法第15條之1第1項、
    家事事件法第177條以下之規定，聲請對相對人為輔助之宣
    告，並選任聲請人為相對人之輔助人；若認相對人已達可宣
    告監護之程度，則爰依民法第15條之1第3項、第14條、家事
    事件法第164條之規定為監護宣告，並另指定關係人徐展志
    為會同開具財產清冊之人等語。
二、按對於因精神障礙或其他心智缺陷，致其為意思表示或受意
    思表示，或辨識其意思表示效果之能力，顯有不足者，法院
    得因本人、配偶、四親等內之親屬、最近一年有同居事實之
    其他親屬、檢察官、主管機關或社會福利機構之聲請，為輔
    助之宣告。民法第15條之1第1項定有明文。次按受輔助宣告
    之人，應置輔助人，民法第1113條之1第1項定有明文。又按
    法院為輔助之宣告時，應依職權就配偶、四親等內之親屬、
    最近一年有同居事實之其他親屬、主管機關、社會福利機構
    或其他適當之人選定一人或數人為輔助人；法院為選定輔助
    人前，得命主管機關或社會福利機構進行訪視，提出調查報
    告及建議；法院選定輔助人時，應依受輔助宣告之人之最佳
    利益，優先考量受輔助宣告之人之意見，審酌一切情狀，並
    注意下列事項：㈠受輔助宣告之人之身心狀態與生活及財產
    狀況。檙受輔助宣告之人與其配偶、子女或其他共同生活之
    人間之情感狀況。㈡輔助人之職業、經歷、意見及其與受輔
    助宣告之人之利害關係。㈢法人為輔助人時，其事業之種類
    與內容，法人及其代表人與受監護宣告之人之利害關係，此
    觀民法第1113條之1第2項準用第1111第1項、第2項、第1111
    條之1之規定即明。
三、經查，聲請人主張上開事實，業據其提出親屬系統表、同意
     書、相對人之中華民國身心障礙證明影本、兩造及關係人
    之戶籍謄本等件為證，且經本院依職權前往聯新國際醫院勘
    驗相對人之精神狀況，並於鑑定人陳修弘醫師面前詢問相對
    人年籍資料，相對人可正確回答其姓名、出生年月日、地址
    及目前在沁心小站工作，從事包裝麵包、三明治等工作，可
    正確回答10加2等於12，並同意改由關係人劉勝明擔任輔助
    人等語，並據關係人徐展志在場表示：聲請人從小有輕度智
    能障礙，生活可自理，為避免相對人判斷力較差會被騙而為
    本件聲請。如法院認為適合，亦同意由其擔任相對人之輔助
    人等語；另關係人劉勝明則陳稱：因相對人已婚，本件應改
    由其擔任輔助人較為適合等語。又鑑定人陳修弘醫師除初步
    鑑定外，並提出鑑定報告記載略以：㈠身體狀況及家庭狀況
    ：⒈身體檢查：鑑定時脈博數為每分鐘76次，呼吸數為每分
    鐘16次，身體狀況尚稱良好，身體理學檢查無具精神病理意
    義之特殊發現。個案已婚，就學時於國中小均至資源班加強
    課業，自述國中數學成績大多0分，國文大多50至60分，普
    門高中畢業。曾做過倉儲工作幾個月 (因動作較慢被辭退）
    ，短期郵局分信件工作，目前在沁心小站（庇護工場）工作
    已約6年多，主要負責内場烘焙部分。自認與同事相處正常
    。結婚已約9年，案夫做保全工作。家屬表示個案具有基本
    生活自理能力（吃飯、如廁、洗澡、洗頭、穿衣），可辨識
    男女廁所及紅綠燈，能計算100以内的金額，能獨自搭車（
    熟悉路線)或騎車(領有輕型駕照）外出。⒉神經學檢查：無
    特殊具精神病態意義之異常發現。⒊心理衡鑑：⑴魏氏成人智
    力量表－第4版（中文版）：個案測驗動機高，測驗分數有良
    好效度。智力測驗結果顯示個案目前智力功能為59(百分等
    級為0.3，信賴區間為56-64)，落於輕度智能不足之範圍(55
    -69)。⑵適應行為評量系統-Ⅱ（18-84歲）：此測驗為案父填
    寫，結果顯示個案目前一般適應組合分數是89分（百分等級
    為23，信賴區間約為86-92)。整體而言，個案日常生活適應
    功能表現屬於中下之範圍（80-89)。⒋精神狀態檢查：個案
    衣著整齊，精神佳，情緒平穩。態度先為抗拒，後轉配合，
    有適當眼神接觸，話量正常，可交談但描述事件常不甚完整
    。注意力可維持。㈡鑑定結果：據病歷記載、家屬陳述、鑑
    定當日訪談及心理衡鑑之綜合判斷，合併個案的智力功能(F
    SIQ=59)及適應功能(GAC=89)考量，其目前應落於輕度智能
    不足的範圍，導致對於日常生活經驗以外的事物缺乏足夠判
    斷力，致其為意思表示或受意思表示，或辨識其意思表示效
    果之能力，顯有不足等語，此有該院於111年4月14日聯新醫
    字第2022040026號函所附之精神鑑定報告書1件在卷可稽。
    是本院審酌相對人精神障礙狀態及心智缺陷之程度等情，並
    參諸上揭精神鑑定報告書之意見，認相對人業因輕度智能障
    礙之心智障礙，致其為意思表示或受意思表示，或辨識其意
    思表示效果之能力，顯有不足，符合受輔助宣告之要件，是
    本件聲請為有理由，應予准許，爰依法宣告相對人為受輔助
    宣告之人。
四、次查，就本件適宜由何人擔任輔助人部分，經本院囑請桃園
     市社會工作師公會對兩造進行訪視，該社會工作師公會於1
    11年3月16日以桃林字第111204號函所附之監護（輔助）宣
    告調查訪視報告記載略以：本案之聲請人為相對人之哥哥，
    關係人徐展志為相對人之父親，相對人現與相對人配偶劉勝
    明同住，具生活自理與從事庇護性工作能力，目前相對人所
    需之生活費用和交通費等，均由相對人個人工作收入支付，
    關係人徐展志與相對人母親則不時添購衣物與生活用品予相
    對人使用，相關行政事務與財務現由關係人徐展志主責。經
    訪視，聲請人具擔任監護（輔助）人意願、關係人徐展志具
    擔任會同開具財產清冊之人意願，相對人配偶劉勝明、相對
    人母親黃莉芳均以書面表示知曉且同意此案；相對人因不願
    回應訪員之提問，故無法得知相對人對於本案之意見與想法
    。綜合評估相對人的受照顧狀況、聲請人與關係人徐展志的
    陳述未見明顯不適任之消極原因，惟仍請鈞院以相對人最佳
    利益為考量，並參酌相關事證後，予以綜合裁量之。然因關
    係人劉勝明於參與鑑定時，表示欲擔任相對人之輔助人，因
    此本院再囑請本院家事調查官進行調查由何人擔任相對人之
    輔助人較符合相對人之利益，經家事調查官訪視後，並建議
    略以：本件經與徐展志、劉勝明、徐振玄及徐珮榕會談後，
    了解本件之所以提出對徐珮榕輔助宣告之目的，係徐珮榕之
    父親徐展志為保護及照顧徐珮榕未來生活所為之程序；在與
    前揭人等了解徐珮榕過去至今的生活狀況、互動關係、協助
    徐珮榕處理事物之情形，徐珮榕與劉勝明結婚至今約9年，
    目前並在桃園市平鎮區租屋居住，徐珮榕於沁心小站工作至
    今約6年，薪資每月約有新臺幣（下同）7、8000元， 徐珮
    榕每月固定支出三餐及寵物鼠飼養照顧費用，薪資尚可負擔
    ，但若要購買衣服、鞋子、醫療或是旅遊開銷，徐珮榕大多
    尋求父母的支援，目前徐珮榕銀行存簿亦係由徐珮榕之父親
    徐展志所保管，徐珮榕與劉勝明的互動較多是彼此生活的相
    伴，對於徐珮榕未來生活的照顧規劃，劉勝明僅表示徐珮榕
    的生活簡單，顯示劉勝明就此部分的規劃尚未有具體的想法
    。本件提出之際劉勝明雖有同意，但後續對於由徐振玄擔任
    輔助人存有所顧慮，因而改變態度希望由自己擔任徐珮榕之
    輔助人，徐展志、徐振玄及劉勝明對於存在彼此間的顧慮、
    擔心尚未能進一步溝通，更因為過往彼此互動少，未有深刻
    的相處認識所導致。然而考量徐珮榕目前生活的狀況、若遇
    到事情其優先尋求協助的人選、對於徐珮榕生活參與程度、
    了解程度，並有較多時間可協助徐珮榕處理事物者，建議以
    徐珮榕之父親徐展志為輔助人較為適合等語，此有本院111
    年度家查字第69號調查報告存卷可佐（見本院卷第42頁至第
    47頁）。本院斟酌上開訪視報告、調查報告及相對人之現況
    ，認關係人劉勝明於本件輔助宣告聲請之初，原同意由聲請
    人擔任相對人之輔助人，嗣希望改由其擔任輔助人，然經本
    院家事調查官調查後通知其到庭，卻經合法通知未到庭或具
    狀表示意見，本院審酌相對人生活上多由關係人徐展志支援
    ，且協助相對人經濟上不足之部分，與相對人互動較多，自
    以關係人徐展志較適於擔任相對人之輔助人，且關係人徐展
    志於本院訊問時表示亦同意擔任相對人之輔助人，而相對人
    目前受照顧狀況未見明顯不適當之處，關係人徐展志又無何
    消極不適任之情形，足信其當會盡全力保護相對人之權益，
    並有能力擔負輔助人之職務無疑。是若由關係人徐展志擔任
    相對人之輔助人，應屬符合相對人之最佳利益。本院爰依上
    揭法律規定，選定關係人徐展志為相對人之輔助人。至於輔
    助人之職務，可參照民法第1113條之1之規定，並應以善良
    管理人之注意執行職務；又受輔助宣告之人對其財產仍具處
    分權能，輔助人僅於民法第15條之2第1項等事件對於輔助宣
    告之人之行為具有同意與否之權限，從而，本件輔助人無須
    開具財產清冊陳報法院，附此敘明。
五、爰依家事事件法第第177條第2項、第164條第2項，裁定如主
    文。
中　　華　　民　　國　　111 　年　　5 　　月　　23　　日
                   家事法庭     法  官　姚重珍
以上正本係照原本作成。
如對本裁定抗告須於裁定送達後10日內向本院提出抗告狀，並繳
納抗告費新臺幣1,000元。
中　　華　　民　　國　　111 　年　　5 　　月　　23　　日
                                書記官　王小萍